臺灣高等法院民事判決　　　　　　　　　 99年度上字第682號
上　訴　人　城健倫
訴訟代理人　彭國良律師
被　上訴人　吳成麟
訴訟代理人　鄒孟昇律師
上列當事人間請求損害賠償事件，上訴人對於中華民國99年4月
29日臺灣桃園地方法院99年度重訴字第54號第一審判決提起上訴
，本院於100年3月17日言詞辯論終結，判決如下：
    主      文
上訴駁回。
第二審訴訟費用由上訴人負擔。
    事實及理由
一、本件上訴人聲明求為判決：
      (一)原判決關於命上訴人應給付被上訴人超過新臺幣肆仟捌
        佰萬元，及該部份自民國99年3月13日起至清償日止，
        按年息5%計算之利息均廢棄。
      (二)上開廢棄部份，被上訴人於第一審之訴均駁回。
      (三)第一項廢棄改判之第一審及第二審訴訟費用由被上訴人
        負擔。
    被上訴人聲明求為判決：
      (一)上訴駁回。
      (二)上訴費用由上訴人負擔。
二、被上訴人起訴主張：伊與上訴人之先父即訴外人城振銘及原
    審共同被告即上訴人之母親莊婉均（業已拋棄繼承）於民國
    （下同）95年4月25日為三方合作，向訴外人中央投資股份
    有限公司（下稱中央投資公司）購買中央電影事業股份有限
    公司（下稱中影公司）之股權或資產而簽訂合作協議書（下
    稱系爭協議書），其中第7點約定任一方遲延給付應分擔之
    價款除喪失本協議所得主張之權利外（包括對中影公司之一
    切權利），並應賠償已履約方已支付同額之違約金。伊已依
    系爭協議書約定支付第一期價款新台幣（下同）4億5千萬元
    予中央投資公司，惟城振銘遲未依約支付第二期價款6億元
    ，致伊無法取得系爭協議書所約定之權益，中影公司亦由訴
    外人取得，依系爭協議書第7條之約定，伊自得向城振銘請
    求賠償伊已支付之4億5千萬元，經伊屢次請求城振銘賠償，
    迄今僅支付3,200萬元，尚欠4億1,800萬元。嗣城振銘於97
    年4月14日死亡，上訴人為城振銘之繼承人，為此，爰依系
    爭協議書及繼承之法律關係，一部請求上訴人賠償伊5,000
    萬元及自起訴狀繕本送達之翌日起至清償日止，按年息5%計
    算之利息（原審判決上訴人應給付被上訴人5,000萬元加計
    法定遲延利息，而駁回被上訴人請求原審共同被告莊婉均應
    連帶給付之部分；被上訴人就其敗訴部分未據聲明不服；上
    訴人則僅就金額200萬元部分，提起上訴，其餘4,800萬元部
    分亦未據其聲明不服，均已告確定）。
三、上訴人則以：伊就系爭協議書之簽立及紛爭並不知悉，且本
    件因買賣標的價值過高，以致履約過程一波三折無法順利完
    成原約定事項。伊母親已積極協調有關中影公司之股權分配
    ，短時間實難見成效，且伊母親已先行支付3,200萬元予被
    上訴人，詎被上訴人提起本訴，實有違誠信原則等語置辯。
四、經查，被上訴人主張伊與上訴人先父城振銘、上訴人母親莊
    婉均於95年4月25日三方合作，向中央投資公司購買中影公
    司之股權或資產而簽訂系爭協議書，嗣城振銘於97年4月14
    日死亡，莊婉均已拋棄繼承、上訴人為城振銘之法定繼承人
    等情，有系爭協議書、戶籍謄本、臺灣臺北地方法院（下稱
    臺北地院）97年7月18日北院隆家靜97年度繼字第1188號函
    附卷可參（見原法院99年度審重訴字第18號卷第7至8、19頁
    、原審卷第19、22-1頁），並為兩造所不爭執（見原審卷第
    15、24頁），堪信為真正。
五、次查系爭協議書第3條、第7條分別約定：「經各方協定，乙
    方（即莊婉均）應負責簽約金；丙方（即被上訴人）負責支
    付第一期價款；甲方（即城振銘）負責支付第二期價款。嗣
    後價款則依〔股權買賣協議書－草約〕之安排由乙方依時辦
    理減資支付，不足部分由各方依4：1：3之比例負擔。其他
    因股權買賣所衍生之各項費用亦同。」、「任一方未依約支
    付價款予中央投資股份有限公司，將使履約方雖支付價款仍
    無法取得足夠之股權數掌握中影公司及進行資產處分，已簽
    訂之〔股權買賣協議書〕又無法輕易解除，對於履約方之損
    害金額更難以估計，是約明任一方遲延支付應分擔之價款除
    喪失本協議所得主張之權利外（包括對於中影公司之一切權
    利），並應賠償已履約方依履約方已支付同額之違約金」，
    有系爭協議書在卷可稽（見原法院99年度審重訴字第18號卷
    第7至8頁）。被上訴人主張其已支付第1期價款4億5,000萬
    元，然因城振銘遲未依約支付第二期價款，致其無法取得合
    作協議書所約定之權利等情，為上訴人所不爭執（見原審卷
    第15頁），則被上訴人主張城振銘依系爭協議書第7條約定
    ，應賠償被上訴人已支付款項同額即4億5,000萬元之違約金
    等事實，即屬可採。
六、按繼承人自繼承開始時，除本法另有規定外，承受被繼承人
    財產上之一切權利、義務，民法第1148條前段定有明文。次
    按「繼承之拋棄，係指繼承人否認自己開始繼承效力之意思
    表示，即否認因繼承開始當然為繼承人之全部繼承效力之行
    為。」最高法院65年台上字第1563號判例意旨足資參照。故
    若已向法院合法聲明拋棄繼承者，自無民法第1147條、第11
    48條所定於被繼承人死亡即繼承開始時起，承受其財產上一
    切權利、義務規定之適用。上訴人之被繼承人城振銘係於97
    年4月14日死亡（見原法院99年度審重訴字第18號卷第19頁
    ），其配偶莊婉均業經聲明拋棄繼承，並經臺北地院准予備
    查在案，此有臺北地院97年7月18日北院隆家靜97年度繼字
    第1188號函附卷可佐（見原審卷第22-1頁），上訴人既為城
    振銘第一順位法定繼承人，復未辦理拋棄繼承，自應承受上
    開違約金債務，乃迄今僅由上訴人母親支付被上訴人3,200
    萬元，尚有4億1,800元之違約金未給付，應認被上訴人之主
    張為可採。更何況上訴人對於被上訴人請求給付4,800萬元
    本息部分並未聲明不服，又本件被上訴人已先行支付高達4
    億5千萬元之頭期款，因城振銘未依約支付第二期款，致無
    法取得系爭協議書所約定之權益而受有損失，殊難認被上訴
    人依系爭協議書請求損害賠償，行使權利有何違反誠信原則
    可言，上訴人此部分抗辯洵不足取。
七、綜上所述，被上訴人依系爭協議書及繼承之法律關係，先為
    一部請求，請求上訴人給付被上訴人5,000萬元，及自起訴
    狀繕本送達翌日即99年3月13日（見原審卷第13頁送達證書
    ）至清償日止，按年息5%計算之利息，應予准許。原審所為
    上訴人敗訴之判決，於法並無不合。上訴意旨指摘原判決關
    於命上訴人給付超過4,800萬元本息部分不當，求予廢棄改
    判，為無理由，應予駁回。
八、本件事證已臻明確，兩造其餘主張、陳述及所提之證據，經
    審酌後認與判決結果不生影響，爰不逐一論述，附此敘明。
據上論結，本件上訴為無理由，依民事訴訟法第449條第1項、第
78條，判決如主文。
中    華    民    國   100    年    4     月    7     日
                    民事第二十庭
                        審判長法  官  張  蘭
                              法  官  王漢章
                              法  官  黃莉雲
正本係照原本作成。
如不服本判決，應於收受送達後20日內向本院提出上訴書狀，其
未表明上訴理由者，應於提出上訴後20日內向本院補提理由書狀
（均須按他造當事人之人數附繕本）上訴時應提出委任律師或具
有律師資格之人之委任狀；委任有律師資格者，另應附具律師資
格證書及釋明委任人與受任人有民事訴訟法第466條之1第1項但
書或第2項（詳附註）所定關係之釋明文書影本。如委任律師提
起上訴者，應一併繳納上訴審裁判費。
中    華    民    國   100    年    4     月    7     日
                              書記官  魏汝萍
附註：
民事訴訟法第466條之1（第1項、第2項）：
對於第二審判決上訴，上訴人應委任律師為訴訟代理人。但上訴
人或其他法定代理人具有律師資格者，不在此限。
上訴人之配偶、三親等內之血親、二親等內之姻親，或上訴人為
法人、中央或地方機關時，其所屬專任人員具有律師資格並經法
院認為適當者，亦得為第三審訴訟代理人。